【裁判字號】    99,台上,6550
【裁判日期】    991021
【裁判案由】    違反毒品危害防制條例
【裁判全文】
最高法院刑事判決            九十九年度台上字第六五五０號
上  訴  人  甲○○
            乙○○
上列上訴人等因違反毒品危害防制條例案件，不服台灣高等法院
中華民國九十七年十一月十九日第二審判決（九十七年度上訴字
第二八九五號，起訴案號：台灣板橋地方法院檢察署九十六年度
偵字第六五七八、九五五五號），提起上訴，本院判決如下：
    主  文
原判決撤銷，發回台灣高等法院。
    理  由
本件原判決撤銷第一審之科刑判決，改判分別論處上訴人甲○○
、乙○○共同販賣第一級毒品未遂各罪刑（甲○○處有期徒刑九
年，乙○○處有期徒刑七年八月，並均為從刑之諭知），固非無
見。
惟查：(一)有罪之判決書事實欄為適用法令之依據，應將法院依職
權認定與犯罪構成要件有關之事項，詳記於事實欄，然後於理由
內逐一說明其憑以認定之證據，使事實及理由兩相一致，方為合
法。又共同正犯之成立，以有犯意之聯絡，及行為之分擔為要件
。此項要件自應於事實欄內為詳實之記載，然後於理由內說明其
憑以認定之證據，始為適法。本件原判決雖認上訴人甲○○、乙
○○二人有共同販賣毒品海洛因未遂之犯行，惟依原判決事實欄
內之記載：鄭仁宗撥打甲○○所使用之電話，與甲○○聯繫，表
示欲購買四分之一錢（即０．九三七五公克）毒品海洛因，甲○
○應允之，雙方約定交易地點後，甲○○、乙○○二人基於共同
販賣毒品海洛因牟利之犯意聯絡，由甲○○駕車載乙○○，依約
攜帶鄭仁宗所需數量毒品海洛因一包（淨重０．九四公克，另空
包裝重０．一七公克），置放在甲○○身上，另在乙○○之皮包
內置放海洛因一包（淨重二．五三公克，另空包裝重０．三六公
克），抵交易地點欲與鄭仁宗交易時，為警當場查獲，而未得逞
等情，雖認定本件當場查獲乙○○與甲○○各攜帶毒品海洛因一
包，然僅認定鄭仁宗與甲○○電話聯絡買賣毒品，雙方約定交易
之毒品後，系爭毒品置放於甲○○身上，並未明確認定乙○○就
本件販賣之毒品，與甲○○有如何之犯意聯絡及行為分擔，此部
分事實尚有未明。又原判決理由內雖謂證人鄭仁宗於警詢證稱：
有時伊想向甲○○購買毒品海洛因，也是乙○○接電話，而她也
有打我的電話，跟我交易毒品，於偵查中證稱：跟上訴人等買過
毒品六、七次，乙○○拿給我二次，其他都是甲○○給我的各云
云，然與此次鄭仁宗向甲○○購買毒品海洛因之行為，似無關聯
性，自不能以此作為乙○○對本件販賣毒品有共同參與之佐證，
即原判決亦認證人鄭仁宗上開證述，缺乏其他補強證據，不能為
上訴人等不利之認定等語（見原判決理由欄貳、一、(三)(六)），究
竟甲○○與乙○○就本件販賣毒品間，有如何之犯意聯絡及行為
分擔，仍應再加調查審認，遽認乙○○應負共同正犯之罪責，難
謂無事實欠明、理由未備之不當。(二)行勘驗之日、時、處所應通
知當事人及審判中之辯護人，但有急迫情形時，不在此限，刑事
訴訟法第二百十九條、第一百五十條第三項定有明文。本件第一
審勘驗上訴人等警詢筆錄之錄音帶時，並無急迫情形，未通知被
告及其辯護人到場（見第一審卷第五七頁），尚有未合。以上或
為上訴意旨所指摘，或為本院得依職權調查之事項，應認原判決
有撤銷發回之原因。
據上論結，應依刑事訴訟法第三百九十七條、第四百零一條，判
決如主文。
中    華    民    國  九十九  年    十    月  二十一  日
                      最高法院刑事第十二庭
                          審判長法官  黃  一  鑫
                                法官  張  春  福
                                法官  林  勤  純
                                法官  陳  國  文
                                法官  宋  明  中
本件正本證明與原本無異
                                      書  記  官
中    華    民    國  九十九  年    十    月  二十七  日
                                                      v

司法院資訊處製作；財團法人民間司法改革基金會備份。
